臺灣臺中地方法院刑事判決
111年度金訴字第1508號
公  訴  人  臺灣臺中地方檢察署檢察官
被      告  林廷軒





上列被告因詐欺等案件，經檢察官提起公訴（110年度少連偵字
第554號），被告於本院準備程序中就被訴事實為有罪之陳述，
受命法官於聽取當事人之意見後，本院合議庭裁定改由受命法官
獨任以簡式審判程序審理，判決如下：
    主    文
乙○○犯三人以上共同詐欺取財罪，處有期徒刑陸月。
    犯罪事實及理由
一、本件犯罪事實、證據及應適用法條，除證據部分，補充：㈠
    被告於本院準備程序中之自白、㈡本院電話紀錄表、㈢調解程
    序筆錄；應適用法條部分，補充：㈠被告所犯罪名，業經公
    訴檢察官當庭補充組織犯罪防制條例第3 條第1 項後段之參
    與犯罪組織罪，並與已起訴之加重詐欺取財、洗錢部分，論
    以想像競合犯、㈡被告就所犯洗錢部分，於本院審理時業已
    坦承犯行，合於洗錢防制法第16條第2項之要件，本院於後
    述依刑法第57條之規定量刑時，已予以綜合評價及具體審酌
    ，附此敘明。餘均引用檢察官起訴書之記載（如附件）。
二、按刑法第59條所謂「犯罪之情狀可憫恕」，係指審酌刑法第
    57條各款所列事項以及其他一切與犯罪有關之情狀之結果，
    認其犯罪足堪憫恕者而言，必須犯罪另有特殊之原因與環境
    等，因在客觀上顯然足以引起一般同情，認為縱予宣告法定
    最低度刑猶嫌過重者，始有其適用（最高法院102年度台上
    字第870號判決意旨參照）。又刑法第339條之4第1項第2款
    之三人以上加重詐欺取財罪，其法定刑係1年以上7年以下有
    期徒刑，得併科新臺幣（下同）100萬元以下罰金，然同為
    犯加重詐欺取財犯行之人，其原因、動機不一，犯罪情節未
    必盡同，其行為所造成危害程度，自屬有異，法律科處此類
    犯罪，所設之法定最低本刑卻同為「1年以上有期徒刑」，
    不可謂不重，於此情形，倘依其情狀處以適當徒刑，即足以
    懲儆，並可達防衛社會之目的者，自非不可依客觀之犯行與
    主觀之惡性二者加以考量其情狀，是否有可憫恕之處，適用
    刑法第59條之規定酌量減輕其刑，期使個案裁判之量刑，能
    斟酌至當，符合比例原則。查本件被告行為時，尚未成年，
    年紀甚輕，雖參加詐欺集團擔任提款車手之工作，但非詐欺
    集團首腦或重要成員，且被告犯後全部坦承犯行，並積極與
    被害人達成和解，並已履行完畢，堪認被告業已盡力彌補其
    犯行所生之損害，顯見悔意，對社會治安之危害未達罪無可
    赦之嚴重程度，縱量處法定最低刑度有期徒刑1年，仍屬情
    輕法重，在客觀上顯然足以引起一般同情，顯有憫恕之處，
    爰依刑法第59條規定酌減其刑，以求罰當其罪，俾免失之嚴
    苛。
三、爰審酌被告正值青年，竟不思循正當途徑獲取所需，為牟取
    一己私利，參與詐欺集團共同詐欺取財，貪圖輕而易舉之不
    法利益，價值觀念嚴重偏差，且近年來詐欺案件頻傳，行騙
    手段日趨集團化、組織化、態樣繁多且分工細膩，每每造成
    廣大民眾受騙損失慘重，致使被害人無端受害，造成社會信
    任感危機，本不應予以輕縱；惟斟酌被告犯行僅有一次，犯
    後於本院審理時，尚知坦承犯行，及時悔悟，態度良好，復
    積極與被害人戊○達成和解，並已依約履行賠償，有本院電
    話紀錄表及匯款單據在卷可佐，盡力彌補所犯過錯，堪認良
    心未泯，犯罪所造成之損害輕微等一切情狀，量處如主文所
    示之刑，以資懲儆。
四、按犯罪所得，屬於犯罪行為人者，沒收之。但有特別規定者
    ，依其規定；前二項之沒收，於全部或一部不能沒收或不宜
    執行沒收時，追徵其價額；犯罪所得已實際合法發還被害人
    者，不予宣告沒收或追徵。刑法第38條之1第1項、第3 項、
    第5項分別定有明文。又共同犯罪行為人之組織分工及不法
    所得，未必相同，其所得之沒收，應就各人分得之數為之，
    亦即依各共犯實際犯罪利得分別宣告沒收（最高法院104 年
    8 月11日第13次刑事庭會議決議參照）。查本件被告自承獲
    得報酬2千元，惟其業與本案之被害人達成和解，已如前述
    ，堪認已無犯罪所得可言，即不予以諭知沒收及追徵，附此
    敘明。
五、依刑事訴訟法第273 條之1 第1 項、第299 條第1 項前段、
    第310 條之2 、第454 條第2 項，組織犯罪防制條例第3 條
    第1 項後段，洗錢防制法第14條第1 項、第16條第2 項，刑
    法第11條、第28條、第339 條之4 第1 項第2 款、第55條、
    第59條，刑法施行法第1 條之1 ，判決如主文。
本案經檢察官馬鴻驊提起公訴，檢察官丙○○到庭執行職務。
中　　華　　民　　國　　111 　年　　10　　月　　27　　日
                  刑事第十一庭  法  官  戰諭威
以上正本證明與原本無異。
如不服本判決應於收受判決後20日內向本院提出上訴書狀，並應
敘述具體理由；其未敘述上訴理由者，應於上訴期間屆滿後20日
內向本院補提理由書（均須按他造當事人之人數附繕本）「切勿
逕送上級法院」。
告訴人或被害人如不服判決，應備理由具狀向檢察官請求上訴，
上訴期間之計算，以檢察官收受判決正本之日起算。 
                                書記官  譚系媛
中　　華　　民　　國　　111 　年　　10　　月　　27　　日

附錄論罪科刑法條
附錄論罪科刑法條：
中華民國刑法第339條之4：
犯第339 條詐欺罪而有下列情形之一者，處1 年以上7 年以下有
期徒刑，得併科1 百萬元以下罰金：
一、冒用政府機關或公務員名義犯之。
二、三人以上共同犯之。
三、以廣播電視、電子通訊、網際網路或其他媒體等傳播工具，
    對公眾散布而犯之。
前項之未遂犯罰之。
洗錢防制法第14條：
有第二條各款所列洗錢行為者，處7 年以下有期徒刑，併科新臺
幣5 百萬元以下罰金。
前項之未遂犯罰之。
前二項情形，不得科以超過其特定犯罪所定最重本刑之刑。

附件：
臺灣臺中地方檢察署檢察官起訴書
                                  110年度少連偵字第554號
　　被　　　告　丁○○　男　21歲（民國00年0月0日生）
　　　　　　　　　　　　住臺中市○○區○○路00號
　　　　　　　　　　　　國民身分證統一編號：Z000000000號
　　　　　　　　乙○○　男　20歲（民國00年0月00日生）
　　　　　　　　　　　　住苗栗縣○○鎮○○巷00號2樓
　　　　　　　　　　　　居臺中市○○區○○路000○00號
                        （另案在法務部矯正署臺中監獄臺中
                        分監執行中）
　　　　　　　　　　　　國民身分證統一編號：Z000000000號
上列被告等因詐欺等案件，已經偵查終結，認應提起公訴，茲將
犯罪事實及證據並所犯法條分敘如下：
　　　　犯罪事實
一、丁○○、乙○○與少年陳○翰（民國92年6月生，案發時未滿18歲
    ，涉嫌本案罪嫌部分，另由臺中市政府警察局大甲分局於11
    0年11月11日以中市警甲分偵字第1100029603號移送臺灣臺
    中地方法院少年法庭審理）為朋友關係，丁○○、乙○○依其一
    般社會生活之通常經驗，應可知悉提供金融帳戶予不明人士
    匯入款項使用，該金融帳戶極有可能淪為詐欺犯罪中轉匯、
    提領贓款之犯罪工具，且代不詳之人提領來源不明之款項後
    轉交陌生者，亦可掩飾、隱匿詐騙所得之實際流向，製造金
    流斷點，並使詐騙集團相關犯行不易遭人追查，丁○○竟仍基
    於縱若取得其金融機構帳戶之人，自行或轉交他人用以實施
    詐欺取財等財產性犯罪，供作財產犯罪被害人匯款帳戶以掩
    飾、隱匿犯罪所得去向及所在之用，丁○○仍基於不違背其本
    意之幫助詐欺取財、一般洗錢之不確定故意；乙○○則基於縱
    其提領後轉交予他人之款項，係財產犯罪之贓款，其提領而
    交付之行為，係製造金流斷點，將掩飾、隱匿特定犯罪所得
    之實際流向，亦不違背其本意之不確定故意，與少年陳○翰
    、綽號「小志」及其他詐欺集團成員，共同意圖為自己不法
    之所有，並基於三人以上共同犯詐欺取財及一般洗錢之犯意
    聯絡，先由丁○○於民國110年2月6日5時11分許前之某時，依
    少年陳○翰指示，提供其所申辦之中國郵政股份有限公司000
    00000000000號帳戶（下稱系爭郵局帳戶）金融卡及密碼，
    該詐騙集團成員取得系爭帳戶資訊後，即向附表所示之甲○○
    、戊○，以附表所示之方式詐騙，致附表所示甲○○、戊○因而
    陷於錯誤，而於附表所示時間匯款如附表所示之金額至系爭
    郵局帳戶、系爭合庫帳戶，再由乙○○、少年陳○翰於附表所
    示之時間、方式，將款項提領一空，並依詐騙集團成員「小
    志」指示，由少年陳○翰將上開提領款項交付予真實姓名年
    籍不詳之詐騙集團成員，丁○○、乙○○則因而得以朋分新臺幣
    （下同）1萬5000元之報酬。嗣因甲○○、戊○察覺有異，報警
    處理，始循線查悉上情。
二、案經甲○○、戊○訴由臺中市政府警察局大甲分局報告偵辦。
        證據並所犯法條
一、證據清單及待證事實：
編號 證據名稱 待證事實  ㈠ 被告丁○○於偵訊中之不利於己之供述。 ⑴坦承有於前揭時、地，先後提供系爭郵局帳戶資料予證人即少年陳○翰使用之事實。 ⑵坦承在出借系爭郵局帳戶後，證人陳○翰將帳戶內之餘款提出交給被告丁○○之事實。足認被告丁○○知悉將系爭郵局帳戶作為不法使用，否則為何須於出借後之凌晨1時22分許，急忙將餘款提領一空。 ⑶被告丁○○辯稱略以：因為陳○翰說要領工錢沒有金融帳戶，所以向伊借系爭郵局帳戶等語。 ⑷然被告丁○○上開所述與證人陳○翰所述不符，且個人金融帳戶專有性甚高，並非一般自由流通使用之物，縱需交付他人使用，亦必基於相當程度之信賴關係或特殊事由，當無可能隨意交予完全不相識之人任意使用，更何況，不肖份子為掩飾其不法行徑、避免執法人員之追究，經常利用他人金融帳戶存摺、提款卡、密碼轉帳或提領犯罪所得，藉以掩飾犯罪行為之情形，為近年來社會生活中所常見之財產犯罪型態，而實際上亦常有被害人畢生積蓄遭詐騙後求償無門之情形，並廣為新聞及電視等大眾傳媒所報導，政府及有關單位亦無不致力宣導民眾多加注意防範。而依被告丁○○之年齡及社會經驗，對於上情應難諉為不知。況且，依證人陳○翰所述，被告丁○○僅出借系爭郵局帳戶即能獲得高額報酬，亦與一般社會經驗明顯不符。竟仍驟然將其申辦之系爭郵局帳戶提供予不詳姓名年籍之詐欺集團成員匯入款項，是被告丁○○對於將其申辦之系爭郵局帳戶資料提供予證人陳○翰及其所屬詐騙集團成員，將有可能會被利用作為實行不法犯罪行為之工具，亦可掩飾、隱匿詐騙所得之實際流向一事應有所預見，其竟仍執意將之提供他人使用，是被告丁○○主觀上確具有不法意圖及詐欺取財、洗錢等不確定故意，堪以認定。   ㈡ 被告乙○○於偵訊中之不利於己之供述。 ⑴坦承有於前揭時、地，依證人陳○翰指示，提領系爭郵局帳戶之款向後，交給證人陳○翰之事實。 ⑵坦承知道被告丁○○出借系爭郵局帳戶給證人陳○翰使用之事實。 ⑶坦承知道證人陳○翰用手機在接工作，不知道工作內容。 ⑷被告乙○○辯稱略以：因為要出門，陳○翰要求幫其領錢，就答應了等語。 ⑸然被告乙○○上開所述與證人陳○翰所述不符，且不肖份子為掩飾其不法行徑、避免執法人員之追究，經常利用他人金融帳戶存摺、提款卡、密碼轉帳或提領犯罪所得，藉以掩飾犯罪行為之情形，為近年來社會生活中所常見之財產犯罪型態，而實際上亦常有被害人畢生積蓄遭詐騙後求償無門之情形，並廣為新聞及電視等大眾傳媒所報導，政府及有關單位亦無不致力宣導民眾多加注意防範。而依被告乙○○之年齡及社會經驗，對於上情應難諉為不知，況且，依證人陳○翰所述，被告乙○○僅負責提款即能獲得高額報酬，亦與被告長期之工作經驗及收入明顯不符。竟仍驟然依證人陳○翰指示提領來源不明之款項，將有可能會被利用作為實行不法犯罪行為之工具，亦可掩飾、隱匿詐騙所得之實際流向一事應有所預見，其竟仍執意代為提領款項，是被告乙○○主觀上確具有不法意圖及詐欺取財、洗錢等不確定故意，堪以認定。   ㈢ 告訴人甲○○、戊○於警詢中之陳述。 證明告訴人甲○○、戊○於附表所示之時間，遭詐騙後，匯入前揭款項至被告丁○○申設之系爭郵局帳戶之事實。 ㈣ 證人陳○翰於警詢、偵訊中之證述。 ⑴證明被告丁○○想賺錢找證人陳○翰幫忙，才會介紹被告丁○○出借帳戶，且有跟被告丁○○說可能會出事情，意即可能會變成洗錢，被告丁○○仍願意將系爭郵局帳戶金融卡交給證人陳○翰之事實。 ⑵證明被告丁○○提供系爭郵局帳戶原可以獲取1萬5000元之報酬，後來因為要求被告乙○○去提款，就跟被告丁○○說，由被告丁○○、乙○○自己約定如何朋分1萬5000元之事實。 ⑶證明被告乙○○提款時所看的手機，是證人陳○翰所有，因為領好錢之後，就由「小志」馬上指定轉匯之金融帳戶，所以要看著手機之事實。 ⑷證明跟被告丁○○講上開出借帳戶等情時，其父陳目興也在場。 ㈤ 證人陳目興於偵訊中之證述。 證明證人陳○翰、被告丁○○、乙○○有討論到要作偏門的工作，被告乙○○還說賺到錢要辦桌請其吃飯，知道被告丁○○、乙○○缺錢花用，被告乙○○還因為挪用公款涉案，加上之前證人陳○翰有當詐欺車手被抓到，所以還有勸誡被告丁○○、乙○○這樣是違法的工作，一定會被抓到之事實。 ㈥ ⒈告訴人甲○○110年2月6日匯款交易明細、內政部警政署反詐騙諮詢專線紀錄表、受理詐騙帳戶通報警示簡便格式表、告訴人甲○○遭詐騙之對話內容翻拍照片各1份。 ⒉告訴人戊○110年2月7日網路轉帳交易明細、帳戶交易明細各1份。 證明告訴人甲○○、戊○確有遭詐騙後匯入被告丁○○申設系爭郵局帳戶之事實。   ㈦ ⒈被告丁○○申設之系爭郵局帳戶開戶資料、交易明細各1份。 ⒉證人陳○翰於110年2月6日5時23分至同日時24分、被告乙○○於110年2月7日8時17分，均在臺中市○里區○○路000○0號統一超商彩豐門市自動櫃員機提領畫面各1份。 ⑴證明證人陳○翰、被告乙○○分別於前揭時間、地點，自系爭郵局帳戶提領上開告訴人甲○○、戊○遭詐騙後匯入之現金之事實。 ⑵證明被告乙○○提領時所看之手機，證人陳○翰所有，且兩人於提領時，均看著手機操作等情。足認證人陳○翰上開所述，與事實相符。 
二、查關於本件行為人之人數，依證人陳○翰供述尚有「小志」
    及實施詐騙之詐騙集團成員等人，加計被告乙○○及證人陳○
    翰等人，應至少3人以上，且一般詐騙集團均由多人分工完
    成詐騙之犯行，應為被告乙○○所認識，故本件至少有3人以
    上共同實施詐欺取財之犯行，應足認定。
三、核被告丁○○所為，係犯刑法第30條第1項前段、同法第339條
    第1項之幫助詐欺取財、刑法第30條第1項前段、洗錢防制法
    第14條第1項之幫助一般洗錢等罪嫌。被告丁○○係以1次交付
    系爭郵局帳戶之行為，幫助該詐騙集團成員詐取告訴人財物
    及隱匿詐欺取財罪所得之來源、去向，屬一行為而觸犯幫助
    詐欺取財罪及幫助一般洗錢等罪，請應從一重論以幫助洗錢
    罪處斷。被告丁○○係幫助他人犯前開罪名，為幫助犯，請依
    刑法第30條第2項審酌是否按正犯之刑減輕之。
四、核被告乙○○所為，係犯刑法第339條之4第1項第2款之加重詐
    欺取財及洗錢防制法第14條第1項之一般洗錢等罪嫌。又被
    告乙○○及所屬詐欺集團其餘不詳成員間，就上開犯行均有犯
    意之聯絡及行為之分擔，請論以共同正犯。被告乙○○上開所
    犯之加重詐欺取財與一般洗錢罪嫌間，屬以一行為觸犯數罪
    名，侵害不同法益，均為想像競合犯，請依刑法第55條規定
    ，從一重之加重詐欺取財罪處斷。
五、被告丁○○、乙○○因本案犯行而共可朋分之犯罪所得1萬5000
    元，請刑法第38條之1第1項及第3項之規定，宣告沒收之，
    於全部或一部不能沒收或不宜執行沒收時，追徵其價額。
六、依刑事訴訟法第251條第1項提起公訴。
　　此　致
臺灣臺中地方法院
中　　華　　民　　國　 111　　年　　7 　　月　　25　　日
　　　　　　　　　　　　　　　檢　察　官　馬鴻驊
本件正本證明與原本無異
中　　華　　民　　國　 111　　年　　8 　　月　　 4　　日
　　　　　　　　　　　　　　　書　記　官　柯芷涵
所犯法條:刑法第30條、第339條第1項、第339條之4第1項第2款
、洗錢防制法第14條第1項
中華民國刑法第30條
（幫助犯及其處罰）
幫助他人實行犯罪行為者，為幫助犯。雖他人不知幫助之情者，
亦同。
幫助犯之處罰，得按正犯之刑減輕之。
中華民國刑法第339條
（普通詐欺罪）
意圖為自己或第三人不法之所有，以詐術使人將本人或第三人之
物交付者，處 5 年以下有期徒刑、拘役或科或併科 50 萬元以
下罰金。
以前項方法得財產上不法之利益或使第三人得之者，亦同。
前二項之未遂犯罰之。
中華民國刑法第339條之4
犯第 339 條詐欺罪而有下列情形之一者，處 1 年以上 7 年以
下有期徒刑，得併科 1 百萬元以下罰金：
一、冒用政府機關或公務員名義犯之。
二、三人以上共同犯之。
三、以廣播電視、電子通訊、網際網路或其他媒體等傳播工具，
    對公眾散布而犯之。
前項之未遂犯罰之。
洗錢防制法第14條
有第二條各款所列洗錢行為者，處 7 年以下有期徒刑，併科新
臺幣 5 百萬元以下罰金。
前項之未遂犯罰之。
前二項情形，不得科以超過其特定犯罪所定最重本刑之刑。